【裁判字號】    98,訴,1938
【裁判日期】    981231
【裁判案由】    優惠存款
【裁判全文】
臺北高等行政法院判決
                                    98年度訴字第1938號
                                    98年12月24日辯論終結
原      告  甲○○
被      告  教育部
代  表  人  乙○○（部長）
訴訟代理人  丙○○
            丁○○
上列當事人間優惠存款事件，原告不服行政院中華民國98年7月
28日院臺訴字第0980089725號訴願決定，提起行政訴訟。本院判
決如下：
    主  文
原告之訴駁回。
訴訟費用由原告負擔。
    事實及理由
一、事實概要：
    緣原告前於民國（下同）78年間因病申請資遣，由服務學校
    臺灣省立員林崇實高級工業職業學校（89年改制為國立）報
    經前臺灣省政府教育廳以78年10月6日78教人字第09142號函
    准予資遣，並核定任職年資為20年3個月，計領資遣費42個
    基數。嗣於91年8月1日再任國立大里高級中學（下稱大里高
    中）教師，於97年屆退休年齡，經被告以97年12月22日部授
    教中（人）字第0970519709號函核定原告自98年2月1日退休
    生效，支領一次退休金。原告不服，以退休核定函僅核給退
    休金，並無公保養老給付得辦理優惠存款金額，然遍查學校
    教職員撫卹及退休相關規定，並無85年前資遣公教人員再任
    教職退休時，不得將85年1月31日前參加公教人員保險年資
    辦理優惠存款之規定，請就其78年間因病資遣時所領取公保
    養老給付給予辦理優惠存款，以維權益及生計等由，提起訴
    願，遭決定駁回後，遂向本院提起本件行政訴訟。
二、原告主張略以：
(一)、原告謹就被告訴願答辯書理由及法令依據逐一提出說明：
(1)、公教人員保險法第14條第6項前段規定：「被保險人已領養
    老給付最高月數後，重行參加本保險，日後退休或離職退保
    時，不再發給養老給付。」－原告並未請求再發給養老給付
    。學校退休教職員公保養老給付金額優惠存款要點第2點規
    定：「依本要點辦理優惠存款，須合於下列各款條件：…。
    」－原告均符合退休各款條件，退休時所任職適用合乎公務
    人員俸額標準表支薪，合乎85年2月1日學校教職員退休條例
    修正施行前保險年資核發之養老給付之最高20年之標準給付
    36個月（78年11月1日辦理資遣）。
(2)、原告因病辦理資遣已領取最高月數（36個月）…退休時不再
    發給養老給付。－原告並未請求再發給養老給付。
(3)、依85年2月1日學校教職員退休條例修正施行前之公務人員保
    險年資所核發之養老給付，方能持相關證明文件…等向臺灣
    銀行辦理優惠存款，…且現行相關法令均無資遣時領取之公
    保養老給付，得辦理優惠存款之規定。－原告認為具特殊個
    案的訴願，現行法令既無明確規定原告重任教職「不得」追
    溯辦理養老優惠存款之條文，被告應提供相關文件及證明予
    原告向臺灣銀行辦理優惠存款。
(4)、原告依學校教職員退休條例符合第3條退休申請資格及第4條
    、第5條任職5年以上年滿65歲屆齡退休，並符合公教人員保
    險法第14條並未再領取前36個月養老給付。原告當年（78年
    ）一次領取最高36個月公保給付，當年資遣時是因未符合任
    教職25年及其他規定，無法辦理優惠存款。91年再任教職，
    98年依法辦理退休，法理上應得追溯給予辦理前段36個月養
    老給付之優惠存款年資之認定。
(二)、綜上所述，被告應提供相關證明文件准由原告自行提存78年
    因病辦理資遣時公保養老給付最高20年之標準給付36個月／
    新臺幣（下同）1,643,940元（98年原告公保部最後俸給：
    45,665元），向臺灣銀行辦理優惠存款，補貼原告退休生活
    的應得權益，爰請判決撤銷訴願決定及原處分。
三、被告則略以：
(一)、查公教人員保險法第14條略以，被保險人請領養老給付後，
    如再重行參加本保險時，原領養老給付無庸繳回，其原有保
    險年資，不得合併計算，各次所領養老給付合計月數，最高
    仍以36個月為限。未達最高月數者，補足其差額，其已達最
    高月數者，不再增給。被保險人已領養老給付最高月數後，
    重行參加本保險，日後退休或離職退保時，不再發給養老給
    付。復查學校退休教職員公保養老給付金額優惠存款要點第
    2點略以，依本要點辦理優惠存款，須合於下列各款條件：
    (一)依學校教職員退休條例辦理退休。(二)退休時所任職適用行
    政院訂定之全國軍公教員工待遇支給要點之公務人員俸額標
    準表支薪。(三)依中華民國85年2月1日學校教職員退休條例修
    正施行前之公務人員保險年資所核發之養老給付。
(二)、本案原告因病於78年11月1日自省立員林崇實高級工業職業
    學校辦理資遣，核定資遣年資20年3個月，資遣時公保養老
    給付已依最高20年之標準給付36個月，計835,200元。原告
    因資遣再任後復屆齡退休時，其公保養老給付因前資遣時已
    領取最高月數，依公教人員保險法第14條規定，退休時不再
    發給養老給付。原告自91年8月1日至98年1月31日所繳納之
    保險費，公保部已於98年3月9日加計利息，共92,073元退費
    。
(三)、有關原告主張相關規定均無資遣再任辦理退休時，85年1月
    31日前參加公保年資不得辦理優惠存款之規定，希原資遣時
    核發之新制施行前公務人員保險養老給付金額得追溯辦理優
    惠存款乙節，經查現行公立學校退休教職員支領一次退休金
    人員之公保養老給付優惠存款，係以依學校教職員退休條例
    辦理退休，且退休時任職適用行政院訂定之全國軍公教員工
    待遇支給要點之公務人員俸額標準表支薪者，依85年2月1日
    學校教職員退休條例修正施行前之公務人員保險年資所核發
    之養老給付，方能持相關證明文件（退休核定函、退休金證
    書、公保通知書）與公保養老給付支票及身分證、印章向臺
    灣銀行辦理優惠存款，原告原資遣領取之公保養老給付，顯
    非屬上開得辦理優惠存款之範圍，且現行相關法令均無資遣
    時領取之公保養老給付得辦理優惠存款之規定。
(四)、綜上所陳，被告97年12月22日部授教中（人）字第09705197
    09號函，係依學校教職員退休條例、公教人員保險法、學校
    退休教職員公保養老給付金額優惠存款要點規定辦理，並無
    違法或不當之情事，原告主張就其78年間因病資遣時所領取
    公保養老給付給予辦理優惠存款，於訴願遭駁回後，復提起
    行政訴訟，實無理由，爰請判決駁回原告之訴。
四、本院查：
(一)、按「…（第2項）被保險人於中華民國88年5月31日本法修正
    施行前後之保險年資應予合併計算發給養老給付，並受最高
    36個月之限制；…。（第5項）被保險人請領養老給付後，
    如再重行參加本保險時，原領養老給付無庸繳回，其原有保
    險年資，不得合併計算，各次所領養老給付合計月數，最高
    仍以36個月為限。…（第6項）被保險人已領養老給付最高
    月數後，重行參加本保險，日後退休或離職退保時，不再發
    給養老給付。但重行加保期間未領取本保險其他給付者，其
    自付部分之保險費，加計利息發還。」為公教人員保險法第
    14條第2項前段、第5項前段及第6項所明定。次按「公立學
    校退休教職員公保養老給付金額辦理優惠存款，依本要點行
    之。」及「依本要點辦理優惠存款，須合於下列各款條件：
    (一)依學校教職員退休條例辦理退休。(二)退休時所任職適用行
    政院訂定之全國軍公教員工待遇支給要點之公務人員俸額標
    準表支薪。(三)依中華民國85年2月1日學校教職員退休條例修
    正施行前之公務人員保險年資所核發之養老給付。」為學校
    退休教職員公保養老給付金額優惠存款要點第1點及第2點所
    規定。
(二)、依原處分卷附之前臺灣省政府教育廳78年10月6日78教人字
    第09142號函、前臺灣省政府財政廳通知（代付款憑單）、
    原告之學校教職員退休事實表及公教人員保險養老給付優惠
    存款年資試算表等資料，原告前於78年間因病申請資遣，由
    服務學校臺灣省立員林崇實高級工業職業學校報經前臺灣省
    政府教育廳以78年10月6日78教人字第09142號函准予資遣，
    並核定生效日期為78年11月1日，任職年資為20年3個月，資
    遣費基數42個基數。原告已領取資遣費，並經中央信託局公
    務人員保險處核發公保養老給付共36個月。嗣原告於91年8
    月1日再任大里高中教師，於97年屆齡退休，其公保養老給
    付既已於78年資遣時領取最高月數，依首揭公教人員保險法
    第14條第6項規定，自不再發給公保養老給付，被告以97年
    12月22日部授教中（人）字第0970519709號函核定原告自98
    年2月1日退休生效，退休金種類為一次退休金，未予核定公
    保養老給付得辦理優惠存款月數或金額，並無不合。
(三)、依首揭學校退休教職員公保養老給付金額優惠存款要點第2
    點規定，公立學校退休教職員以公保養老給付辦理優惠存款
    ，須符合依學校教職員退休條例辦理退休，且退休時所任職
    適用行政院訂定之全國軍公教員工待遇支給要點之公務人員
    俸額標準表支薪者，並領有85年2月1日學校教職員退休條例
    修正施行前之公務人員保險年資所核發之養老給付等條件，
    始得持相關證明文件（退休核定函、退休金證書、公保通知
    書）與公保養老給付支票及身分證、印章向臺灣銀行辦理優
    惠存款，原告於資遣時所領取之公保養老給付，顯非屬上開
    得辦理優惠存款之範圍，且現行相關法令並無資遣時領取之
    公保養老給付得辦理優惠存款之規定，原告所訴就其78年間
    因病資遣時所領取公保養老給付給予辦理優惠存款云云，核
    無足採。
五、綜上所述，原處分認事用法並無違誤，訴願決定予以維持，
    亦無不合，原告訴請撤銷訴願決定及原處分，並無理由，應
    予駁回。
六、本件事證已臻明確，兩造其餘攻擊防禦方法，核與本件判決
    結果不生影響，無庸逐一論述，併予敘明。
七、據上論結，本件原告之訴為無理由，依行政訴訟法第98條第
    1項前段，判決如主文。
中    華    民    國    98    年    12    月   31     日
                       臺北高等行政法院第五庭
                                 審判長法  官  黃清光
                                       法  官  周玫芳
                                       法  官  吳慧娟
上為正本係照原本作成。
如不服本判決，應於送達後20日內向本院提出上訴狀並表明上訴
理由，如於本判決宣示後送達前提起上訴者，應於判決送達後20
日內補提上訴理由書（須按他造人數附繕本）。
中    華    民    國    98    年    12    月   31     日
                                       書記官  陳清容


司法院資訊處製作；財團法人民間司法改革基金會備份。
